【裁判字號】    91,交聲,1745
【裁判日期】    920207
【裁判案由】    違反道路交通管理處罰條例聲明異議
【裁判全文】
臺灣臺北地方法院交通事件裁定                  九十一年度交聲字第一七四五號
    原處分機關  交通部公路總局台北區監理所板橋監理站
    異  議  人
    即受處分人  甲○○  男  二.
右列受處分人因違反道路交通管理處罰條例事件，對於交通部公路總局台北區監理所
板橋監理站中華民國九十一年十月八日所為之處分（原處分案號：板監三字第裁四一
─ＡＢＸ七四七五五三號），聲明異議，本院裁定如左：
    主  文
異議駁回。
    理  由
一、按道路交通管理處罰條例第三條第八款及道路交通安全規則第二條第一項第一款
    ，均就該等有關道路交通管理法規所指之「汽車」包含「機器腳踏車」。汽（機
    ）車已領有號牌而未懸掛或不依指定位置懸掛者，處汽（機）車所有人新臺幣（
    下同）三千六百元以上一萬零八百元以下罰鍰並吊銷牌照，道路交通管理處罰條
    例第十二條第一項第七款及第二項定有處罰明文。
二、本件受處分人即異議人甲○○於民國九十一年八月十八日凌晨二時十分許，駕駛
    其所有已領有車牌號碼「ＣＪＱ─三六五」但未懸掛之重型機器腳踏車，途經臺
    北市○○○路時，為臺北市政府警察局中山分局警備隊執勤員警邸志傑攔停制止
    ，以其有違反道路交通管理處罰條例第十二條第一項第七款規定之行為而掣單當
    場舉發。嗣受處分人依規定到案向原處分機關提出申訴，原處分機關請舉發單位
    調查結果，仍認受處分人有前揭違規行為，原處分機關乃依道路交通管理處罰條
    例第十二條第一項第七款、第二項規定，裁處三千六百元罰鍰並吊銷牌照。
三、訊據受處分人固不否認其駕駛該輛已有號牌「ＣＪＱ─三六五」但未懸掛之重型
    機器腳踏車，於前揭時地為警攔停之事實，惟矢口否認有何違規行為，辯稱：其
    於九十一年八月十七日晚參加公司聚餐，將前開機車停放於林森北路巷內，凌晨
    取車時發現機車已被撞倒在地，車子左邊煞車及懸掛車牌之檔泥板均被撞壞，當
    時因已凌晨一時許，機車修理店皆已打烊，遂將該面號牌卸下藏於置物箱內，準
    備翌日送修云云。
四、經查：
  (一)據舉發之員警邸志傑到庭證述：「當天我與另外一名同事於林森北路、長春路口
    執行酒測的勤務，大約凌晨二點多左右，當天受處分人騎車由林森北路北往南方
    向接近路檢地點時，忽然就騎至路旁人行道上停放，我認為受處分人疑有酒醉駕
    車或其他不法犯行，疑有規避檢查嫌疑，我就過去請受處分人出示證件，發現受
    處分人的機車未懸掛牌照，我以電腦查詢受處分人沒有通緝資料，且車籍亦無錯
    誤，我便開單告發」、「我有問他車牌到哪裡，受處分人從置物箱內取出車牌，
    因先前附近發生多起歹徒騎乘未懸掛車牌之機車犯案，所以我跟受處分人沒有牌
    照就不能騎乘機車，但我沒有問受處分人原因為何」等語（見本院九十二年一月
    二日訊問筆錄），核與受處分人上開供述大抵相符，足堪採信。
  (二)受處分人雖提出照片以證明前開車牌連同機車檔泥板均掉落乙情，惟就其辯稱上
    開機車於當日聚餐後，始發覺遭不明原因毀損，致車牌脫落等節，受處分人先稱
    ：「係友人鍾易育陪同取車，看見機車遭撞損」，嗣改稱：「是獨自一人取車，
    並無人看見」云云，所為供述前後不一，是否屬實，已非無疑，況證人鍾易育雖
    證稱：「當天與受處分人在中華路錢櫃ＫＴＶ吃飯，聚會前，在中華錢櫃大門口
    會合，我當時看到他的車子車牌懸掛都是正常，約晚上十一、二點離開，各自回
    家，是隔天上班才知道受處分人機車受損，車牌連同車輪檔泥板均脫落」等詞，
    核與受處分人所辯：「當天是公司在林森北路聚餐，我在十八日凌晨被警方攔停
    後，我就搭乘計程車回家，並將車子停放在林森北路、長春路口，等到中午，我
    才回到原地點，將車子騎去修理，修好後，我在星期一上班時候，有騎去上班，
    那時證人有看到，我的機車車牌已經修復好了」（見本院九十二年一月二十一日
    訊問筆錄）云云，無論是聚餐地點，事後受處分人騎車上班時，該輛機車已否修
    復等節，均有所齟齬，難以驟然採信。是受處分人所提出之證據，僅能證明其車
    牌脫落之事實，不足以證明其未懸掛車牌係不可歸責於己，灼然至明。
  (三)再者，受處分人係領有駕駛執照之駕駛人，其就道路交通安全規則第八條前段規
    定「汽 (機)車牌照」包括號牌、行車執照，為行車之許可憑證，由汽 (機)車所
    有人向公路監理機關申請登記」及第十一條第一項第三款「機器腳踏車號牌每車
    一面，應正面懸掛於車輛後端之明顯適當位置」等規定，自應知之甚稔。縱令受
    處分人上開所辯屬實，既已知悉該面車牌脫落，即應設法將號牌固定或修復完竣
    始再行駛，其逕將車牌藏置於置物箱內，該輛重型機器腳踏車仍係屬於不得在道
    路上行駛之車輛。
五、綜上所述，本件受處分人違規事證明確，所辯無非係卸責之詞，不足採信。從而
    原處分機關依「道路交通管理處罰條例」第十二條第一項第七款及第二項規定裁
    處三千六百元罰鍰並吊銷牌照，核無不當。本件聲明異議為無理由，應予駁回。
據上論斷，應依道路交通案件處理辦法第十九條，裁定如主文。
中      華      民      國      九十二      年      二      月    七    日
    臺灣臺北地方法院交通法庭
                                      法  官  胡宏文
右正本證明與原本無異。
如不服本裁定，應於送達後五日內，向本院提出抗告狀。
                                      書記官  劉穗筠
中      華      民      國      九十二      年      二      月    十三  日


司法院資訊處製作；財團法人民間司法改革基金會備份。
